【裁判字號】    99,訴,128
【裁判日期】    990428
【裁判案由】    毒品危害防制條例
【裁判全文】
臺灣板橋地方法院刑事判決               99年度訴字第128號
公  訴  人  臺灣板橋地方法院檢察署檢察官
被      告  甲○○
上列被告因違反毒品危害防制條例案件，經檢察官提起公訴（98
年度毒偵字第7905號），本院依簡式審判程序判決如下：
    主  文
甲○○施用第一級毒品，累犯，處有期徒刑玖月；扣案之第一級
毒品海洛因拾參包（合計淨重壹點伍玖公克）均沒收銷燬。又施
用第二級毒品，累犯，處有期徒刑伍月。應執行有期徒刑壹年；
扣案之第一級毒品海洛因拾參包（合計淨重壹點伍玖公克）均沒
收銷燬。
    事  實
一、甲○○前因施用第二級毒品案件，經臺灣高等法院以87年度
    上易字第3556號裁定送觀察、勒戒後，認無繼續施用毒品之
    傾向，於執行完畢後釋放，並由同法院以87年度上易字第35
    56號判決免刑確定。惟於上開觀察、勒戒執行完畢釋放後五
    年內，又因施用第一、二級毒品案件，經本院以89年度毒聲
    字第3767號裁定送觀察、勒戒後，認有繼續施用毒品之傾向
    ，除經本院以89年度毒聲字第4351號裁定施以強制戒治外，
    並以89年度訴字第1547號判處有期徒刑7 月、4 月，應執行
    有期徒刑9 月確定（嗣經本院以96年度聲減字第4927號裁定
    各減為有期徒刑3 月又15日、2 月，並與另案偽造文書罪經
    減刑後之有期徒刑2 月、另案竊盜罪之有期徒刑2 年，合併
    定應執行刑為有期徒刑2 年6 月確定，再與另案竊盜罪之有
    期徒刑2 年8 月接續執行，於97年6 月11日縮短刑期假釋出
    監，迄98年7 月30日縮刑期滿未經撤銷假釋，其未執行之刑
    以已執行論）。
二、詎甲○○仍不知悔改，基於施用第一級毒品之犯意，於98年
    10月21日14、15時許，在其位於臺北縣五股鄉○○路215 巷
    14號3 樓住處，以將海洛因置入注射針筒施打手臂之方法，
    施用第一級毒品海洛因1 次。另基於施用第二級毒品之犯意
    ，於98年10月21日晚上為警採尿前回溯96小時內某時，在其
    上址住處，以將甲基安非他命置入吸食器之玻璃球內燒烤吸
    聞所生煙氣之方法，施用第二級毒品甲基安非他命1 次。嗣
    為警於98年10月21日18時15分許，在臺北縣五股鄉○○路21
    5 巷口查獲，並扣得第一級毒品海洛因13包（合計淨重1.59
    公克），經警採集其尿液檢體送驗結果，呈鴉片類、安非他
    命類之陽性反應，始悉上情。
三、案經臺北縣政府警察局蘆洲分局報請臺灣板橋地方法院檢察
    署檢察官偵查起訴。本院於準備程序進行中，被告就被訴事
    實為有罪之陳述，經告知被告簡式審判程序之旨，並聽取當
    事人之意見後，本院合議庭裁定由受命法官獨任進行簡式審
    判程序。
    理  由
一、上揭事實，業據被告甲○○於本院審理時坦承不諱，且有白
    色粉末物13包扣案可資佐證，而上開扣案物經送鑑驗結果，
    均係第一級毒品海洛因無訛，合計淨重1.59公克乙節，則有
    法務部調查局濫用藥物實驗室98年11月26日調科壹字第0982
    3031730 號鑑定書1 份在卷可憑。且被告為警查獲後，經警
    採集其尿液檢體送驗結果，呈鴉片類、安非他命類之陽性反
    應，亦有臺北縣政府警察局蘆洲分局偵辦毒品案件尿液代號
    對照表、臺灣檢驗科技股份有限公司98年11月9 日濫用藥物
    檢驗報告各1 份附卷可稽。查海洛因經注射或吸入人體後，
    約80% 於24小時內自尿中排出，一般而言，尿液中能否驗出
    嗎啡陽性反應與其投與量、投與途徑、採尿時間、個人體質
    及檢測方法之靈敏度有關，國外曾有文獻報導注射6 毫克之
    海洛因鹽酸鹽，其代謝物嗎啡之平均可檢出時限約為26小時
    ；又甲基安非他命經口服投與後約70 %於24小時內自尿中排
    出，約90% 於96小時內自尿中排出，由於甲基安非他命成分
    之檢出與其投與方式、投與量、個人體質、採尿時間與檢測
    儀器之精密度等諸多因素有關，因此僅憑尿液中呈安非他命
    陽性反應，並無法確實推算吸食時間距採集時間之長短，惟
    依上述資料推斷，最長可能不會超過4 日，均經行政院衛生
    署藥物食品檢驗局分別以81年9 月8 日（81）藥檢壹字第81
    14885 號、81年2 月8 日（81）藥檢一字第001156號函述綦
    詳，為本院承辦毒品案件職務上所已知。是被告上開採尿送
    驗結果，既呈鴉片類及安非他命類之陽性反應，足以擔保其
    任意性自白與事實相符。至於其施用第二級毒品之確切時間
    ，雖因被告不復記憶而均無從查悉，惟依上揭說明，堪認應
    係於98年10月21日晚上為警採尿前回溯96小時內某時施用者
    無疑。
二、按施用第一、二級毒品為犯罪行為，毒品危害防制條例第10
    條定有處罰明文，故施用第一、二級毒品者，依前揭規定本
    應科以刑罰。惟基於刑事政策，對合於一定條件之施用者，
    則依同條例第20條、第23條之規定，施以觀察、勒戒及強制
    戒治之保安處分。該條例於92年7 月9 日修正公布，自93年
    1 月9 日施行，其中第20條、第23條將施用毒品之刑事處遇
    程序，區分為「初犯」、「五年內再犯」及「五年後再犯」
    。依其立法理由之說明：「初犯」，經觀察、勒戒或強制戒
    治後，應為不起訴處分或不付審理之裁定；經觀察、勒戒或
    強制戒治執行完畢釋放後，「五年內再犯」者，因其再犯率
    甚高，原實施之觀察、勒戒及強制戒治既已無法收其實效，
    爰依法追訴或裁定交付審理。至於經觀察、勒戒或強制戒治
    執行完畢釋放後，「五年後再犯」者，前所實施之觀察、勒
    戒或強制戒治已足以遮斷其施用毒品之毒癮，為期自新及協
    助其斷除毒癮，仍適用「初犯」規定，先經觀察、勒戒或強
    制戒治之程序。從而依修正後之規定，僅限於「初犯」及「
    五年後再犯」二種情形，始應先經觀察、勒戒或強制戒治程
    序。倘被告於五年內已再犯，經依法追訴處罰，縱其第三次
    （或第三次以上）再度施用毒品之時間，在初犯經觀察、勒
    戒或強制戒治執行完畢釋放五年以後，已不合於「五年後再
    犯」之規定，且因已於「五年內再犯」，顯見其再犯率甚高
    ，原實施觀察、勒戒或強制戒治，已無法收其實效，即應依
    該條例第10條處罰。本件被告前因施用第二級毒品案件，經
    臺灣高等法院以87年度上易字第3556號裁定送觀察、勒戒後
    ，認無繼續施用毒品之傾向，於執行完畢後釋放，並由同法
    院以87年度上易字第3556號判決免刑確定。旋於上開觀察、
    勒戒執行完畢釋放後五年內，又因施用第一、二級毒品案件
    ，經本院以89年度毒聲字第3767號裁定送觀察、勒戒後，認
    有繼續施用毒品之傾向，除經本院以89年度毒聲字第4351號
    裁定施以強制戒治外，並以89年度訴字第1547號判處有期徒
    刑7 月、4 月，應執行有期徒刑9 月確定（嗣經本院以96年
    度聲減字第4927號裁定各減為有期徒刑3 月又15日、2 月，
    並與另案偽造文書罪經減刑後之有期徒刑2 月、另案竊盜罪
    之有期徒刑2 年，合併定應執行刑為有期徒刑2 年6 月確定
    ，再與另案竊盜罪之有期徒刑2 年8 月接續執行，於97年6
    月11日縮短刑期假釋出監，迄98年7 月30日縮刑期滿未經撤
    銷假釋，其未執行之刑以已執行論）等情，有臺灣高等法院
    被告前案紀錄表附卷可稽。足見係於初犯後，「五年內再犯
    」，且經檢察官予以追訴、法院予以處罰。則其於上揭時間
    復犯本件之施用毒品罪，即非屬上揭條例第20條第3 項所定
    「五年後再犯」之情形，自應由檢察官依同條例第23條第2
    項規定追訴，始屬正辦（最高法院97年度台非字第527 號、
    97年第5 次刑事庭會議決議參照）。從而，本案事證明確，
    被告犯行堪予認定，應依法論科。
三、查海洛因、甲基安非他命分別係屬毒品危害防制條例所定之
    第一、二級毒品。核被告所為，係犯毒品危害防制條例第10
    條第1 項之施用第一級毒品罪、同條第2 項之施用第二級毒
    品罪。其持有第一級毒品海洛因、第二級毒品甲基安非他命
    之低度行為，各為施用之高度行為所吸收，均不另論罪。所
    犯上開二罪，犯意各別，行為互殊，應予分論併罰。又被告
    曾受如上揭事實欄第一項所示之有期徒刑執行完畢，有臺灣
    高等法院被告前案紀錄表可憑，其於有期徒刑執行完畢後5
    年內，故意再犯本案有期徒刑以上之上開二罪，均為累犯，
    應依刑法第47條第1 項規定加重其刑。爰審酌被告前因施用
    毒品，曾受觀察、勒戒之執行完畢，且經論罪科刑且已執行
    完畢，仍不思戒除惡習，再次漠視法令而犯本罪，非但戕害
    健康，對於社會風氣、治安亦潛有相當危害，惟念其施用毒
    品所生惡害，實以自戕身心健康為主，對於他人生命、身體
    、財產等法益，尚無重大明顯之實害，兼衡其素行狀況、智
    識程度、犯罪之動機、目的、手段暨於本院審理時坦承犯行
    、態度良好等一切情狀，分別量處如主文所示之刑，並定其
    應執行刑，以示懲儆。扣案之海洛因13包（合計淨重1.59公
    克），為本案查獲之第一級毒品，不問屬於犯人與否，均應
    依毒品危害防制條例第18條第1 項前段規定沒收銷燬之。
據上論斷，應依刑事訴訟法第273 條之1 第1 項、第299 條第1
項前段，毒品危害防制條例第10條第1 項、第2 項、第18條第1
項前段，刑法第11條前段、第47條第1 項、第51條第5 款，判決
如主文。
本案經檢察官黃明絹到庭執行職務。
中    華    民    國    99    年    4     月    28    日
                  刑事第八庭    法  官  朱嘉川
以上正本證明與原本無異。
如不服本判決應於收受送達後10日內向本院提出上訴書狀，並應
敘述具體理由；其未敘述上訴理由者，應於上訴期間屆滿後20日
內向本院補提理由書（均須按他造當事人之人數附繕本）「切勿
逕送上級法院」。
                                書記官  陳聖儒
中    華    民    國    99    年    4     月    28    日
附錄本案論罪科刑法條全文：
毒品危害防制條例第10條
施用第一級毒品者，處6 月以上5 年以下有期徒刑。
施用第二級毒品者，處3 年以下有期徒刑。

司法院資訊處製作；財團法人民間司法改革基金會備份。
